【裁判字號】    98,訴,1871
【裁判日期】    990119
【裁判案由】    妨害性自主罪
【裁判全文】
臺灣臺北地方法院刑事判決              98年度訴字第1871號
公  訴  人  臺灣臺北地方法院檢察署檢察官
被      告  甲○○
指定辯護人  楊博任律師
上列被告因妨害性自主罪案件，經檢察官提起公訴（98年度偵字
第14638 號），本院判決如下：
    主  文
甲○○對於女子利用其心智缺陷，不知抗拒而為性交，處有期徒
刑年貳月；又對於女子利用其心智缺陷，不知抗拒而為性交，
處有期徒刑年貳月；又對於女子利用其心智缺陷，不知抗拒而
為性交，處有期徒刑年陸月。應執行有期徒刑肆年陸月。
    事  實
一、甲○○平日常至「○○社會福利基金會○○店」（詳細地址
    、店名詳卷）購買物品而知悉患有輕度智能障礙之A 女（代
    號00000000號，民國59年出生、姓名、年籍詳卷）為該店之
    員工。而甲○○明知A 女為輕度智障礙，屬心智缺陷之人，
    竟利用A 女患有上述病症，導致思考障礙，無法臨機應變，
    認為自己求助無門，而放棄抵抗之情形，乘機對A 女為下列
    行為：
    (一)甲○○於民國98年4 月間之某日，前往上開店內，見A 女
      1 人獨自在展示場內整理物品，即萌生利用A 女心智缺陷
      不能抗拒，而為性交之犯意，邀同A 女至展示間旁，乘機
      以手撫摸A 女胸部、陰部外，再將自己褲子拉鍊拉下，掏
      出陰莖，而由A 女以口含甲○○陰莖之方式（即俗稱口交
      ）為性交行為1 次。
    (二)甲○○於98年5 月間之某日，再前往上開店內，見A 女1
      人獨自在展示場內整理物品，即萌生利用A 女心智缺陷不
      能抗拒，而為性交之犯意，邀同A 女至展示間旁，乘機以
      手撫摸A 女胸部、陰部外，再將自己褲子拉鍊拉下，掏出
      陰莖，而由A 女以口含甲○○陰莖之方式為性交行為1次
      。
    (三)甲○○於98年6 月9 日14時15分許，前往上開店內，見僅
      A 女1 人獨自在展示間內，即基於利用A 女心智缺陷不能
      抗拒，而為性交之犯意，先靠近A 女後，隨即將自己褲子
      拉鍊拉下，掏出陰莖，而由A 女以口含甲○○陰莖之方式
      為性交行為。甲○○得逞離去後，旋即於98年6 月9 日14
      時25分許，再進入上開店展示間內，接續由A 女以口含甲
      ○○陰莖之方式為性交行為。
    嗣A 女將前揭犯罪事實欄一(一)、(二)所示之事實告知該店社工
    人員，該店社工人員隨即在展示間內裝設監視器，而於98年
    6 月9 日透過監視器發現甲○○再前往上開店址，並對A 女
    為犯罪事實欄一(三)所示之行為，乃報警處理，而查知上情。
二、案經A 女訴由臺北市政府警察局松山分局移送臺灣臺北地方
    法院檢察署檢察官偵查起訴。
    理  由
壹、證據能力
一、按未經被告詰問之被告以外之人於偵查中向檢察官所為之陳
    述，依刑事訴訟法第159 條之1 第2 項之規定，原則上屬於
    法律規定為有證據能力之傳聞證據，於例外顯有不可信之情
    況，始否定其得為證據。是得為證據之被告以外之人於偵查
    中所為之陳述，因其陳述未經被告詰問，應認屬於未經合法
    調查之證據，並非無證據能力，而禁止證據之使用。惟是否
    行使詰問權，屬被告之自由，倘被告於審判中捨棄詰問權，
    或證人客觀上有不能受詰問之情形，自無不當剝奪被告詰問
    權行使之可言（參見最高法院98年度台上字第1032號判決意
    旨參照）。查證人A 女、證人即上開店擔任社工人員戴國隆
    於偵查中之陳述，均已依法具結（見98年度偵字第14638 號
    偵查卷第50頁、第57頁），且衡諸該陳述之作成並無顯不可
    信之情況，因認具有證據能力，雖該等證人未經被告甲○○
    或辯護人於偵查程序為詰問，然本院於準備程序及審理程序
    多次提示被告、辯護人對證人A 女、戴國隆所為陳述有何意
    見及有何調查證據之聲請，被告、辯護人始終未曾聲請詰問
    該等證人，應已捨棄對證人A 女、戴國隆之詰問權。而本院
    於審判期日依法定程序提示證人A 女、戴國隆之證述並告以
    要旨，而為合法調查後，自得採為證據。
二、按被告以外之人於審判外之言詞或書面陳述，除法律有規定
    者外，不得作為證據。又被告以外之人於審判外之陳述，雖
    不符前4 條之規定，而經當事人於審判程序同意作為證據，
    法院審酌該言詞陳述或書面陳述作成時之情況，認為適當者
    ，亦得為證據。當事人、代理人或辯護人於法院調查證據時
    ，知有第159 條第1 項不得為證據之情形，而未於言詞辯論
    終結前聲明異議者，視為有前項同意，刑事訴訟法159 條第
    1 項、第159 條之5 分別定有明文。查證人A 女、證人戴國
    隆、證人即上開店內擔任司機康正中於警詢中之陳述，對被
    告而言，為審判外之陳述而屬傳聞證據，惟被告、辯護人於
    本院審理中，並不爭執證據能力，復未曾於言詞辯論終結前
    聲明異議，而本院審酌該等證人於陳述作成時之情況，並無
    違法取證及證明力過低之瑕疵，亦認以之作為證據為適當，
    依前揭規定說明，自得為證據。
貳、實體方面：
一、上開犯罪事實，業經被告於本院審理中坦承不諱（見本院98
    年12 月10日審判筆錄第2頁），且查：
  (一)核與證人A 女、證人戴國隆於警詢及偵查（同前偵查卷第14
    頁至第16頁、第54頁至第55頁、第17頁至第19頁、第48頁至
    第49頁）、證人康正中於警詢中（同前偵查卷第20頁至第22
    頁）證述情節相符合，復有卷附受理疑似性侵害事件驗傷診
    斷書1 份、社工服務記錄表1 份及監視錄影光碟1 片等在卷
    可稽。足徵被告前揭自白與事實相符合，值堪信實。
  (二)公訴人起訴雖認被告係分別基於強制性交犯意，或以抱住證
    人A 女，並以手壓證人A 女頭部，由證人A 女為被告口交，
    或直接以手按住證人A 女頭部，由證人A 女為被告口交之方
    式，而均違反證人A 女之意願，共3 次對證人A 女為加重強
    制性交乙節。查：
  (1)依證人A 女於警詢中指稱：被告是在伊工作地點試衣間內隔
    著衣服對伊撫摸胸部、下體，且被告自己拉下褲子拉鍊，並
    且將陰莖掏出，用手輕輕地將伊頭推去吸被告的陰莖。98年
    6 月9 日當天被告直接至試衣間找伊，被告一進試衣間什麼
    話都沒說，2 人也沒交談，被告就將自己褲子拉鍊拉下，掏
    出陰莖，用手輕輕推伊頭去吸。伊並沒有反抗，因怕被告對
    伊不利等語（同前偵查卷第14頁至第15頁）；於偵查中再證
    稱：被告常來找伊說要抱抱。叫伊吸被告陰莖，還摸伊胸部
    、下體，當時很害怕被告對伊不利。查獲當日，被告也是掏
    出陰莖讓伊吸，伊不敢反抗，伊很怕被告，被告是壓住伊頭
    ，叫伊吸被告陰莖等語（同前偵查卷第54頁）。可知，證人
    A 女斯時均是不願意被被告撫摸其胸部、下體及為被告口交
    甚明。然以證人A 女前揭所述被告於案發當時，僅對證人A
    女為抱住，撫摸證人A 女胸部、下體，或拉下自己褲子拉鍊
    掏出陰莖，輕輕將證人A 女頭部推近，由證人A 女以口替被
    告口交等行為觀之，證人A 女是否曾明確對被告表示不願意
    性交之意，而遭被告以強暴、脅迫、恐嚇或其他相類之行為
    違反意願而為性交之情形，已非無疑。
  (2)又依被告於偵查中一再供稱：當時證人A 女沒有拒絕，第1
    次是證人A 女幫伊口交不到10秒，當時除伊與證人A 女外，
    店長在前面離不到5 公尺，第2 次時，證人A 女幫伊口交時
    店內尚有其他人等語（同前偵查卷第48頁），且佐以本案案
    發地點為賣場人潮眾多，則若證人A 女曾當場對被告表示不
    願意性交之意，於掙扎、抗拒過程中，理應能引起注意，而
    能獲得他人協助、救援。抑且，證人戴國隆於偵查中亦證稱
    伊觀看監視器先發現被告撫摸證人A 女頭與肩膀，證人A 女
    沒有反應，被告即離開，約2 、3 分鐘被告又進至展示櫃，
    被告推證人A 女頭靠近被告生殖器部位，證人A 女亦順勢被
    被告推過去，約10幾秒被告方開手，2 人回復原本距離，約
    2 、3 分鐘被告又回來，再重複前揭行為等語（同前偵查卷
    第48頁），猶未見被告有以強暴、脅迫、恐嚇或其他相類違
    反證人A 女意願之行為與證人性交之情，而均與被告所述情
    節相符合。
  (3)此外，複查全卷事證，亦無其他積極證據可資佐證公訴人此
    部分指稱為真實，本院實難認定證人A 女有向被告明確表達
    不同意性交之意願，而遭被告以強暴、脅迫、恐嚇或其他相
    類之行為違反意願而為性交之事實。
  (五)綜上，本件事證明確，被告犯行洵堪認定，應依法論科。
二、按刑法之強制性交罪與乘機性交罪，其主要區別在於犯人是
    否施用強制力及被害人不能抗拒之原因如何造成，為其判別
    之標準。如被害人不能抗拒之原因，為犯人所故意造成者，
    應成立強制性交罪。如被害人不能抗拒之原因，非出於犯人
    所為，且無共犯關係之情形，僅於被害人心神喪失或其他相
    類之情形不能抗拒時，犯人乘此時機以行性交行為者，則應
    依乘機性交罪論處（最高法院71年台上字第1562 號 判例意
    旨參照）。查被告先後多次在與證人A 女為性交時，並未使
    用強暴、脅迫等手段，而係利用證人A 女心智缺陷不知抗拒
    而為性交，是核被告上揭所為，均係犯刑法第225 條第1 項
    之乘機性交罪，公訴意旨認被告所為，均係犯刑法第222 條
    第1 項第3 款之加重強制性交罪，容有誤會，如前所述，惟
    其起訴之基本事實同一，爰俱依法變更其起訴法條。被告於
    98年6 月9 日接續2 次對證人A 女為性交行為，時地密接，
    且所侵害法益同一，為接續犯。又被告所犯上開3 罪，犯意
    各別，應予分論併罰。爰審酌被告已年近60歲，不知潔身自
    愛，竟利用證人A 女心智缺陷、不能抗拒之機會，而對證人
    A 女為性交行為3 次，造成證人A 女無可彌補之創傷，所為
    實屬非是，惟被告於犯罪後已坦承犯行，足見其確有悔意等
    一切情狀，分別量處如主文所示之刑，並定其應執行之刑。
據上論斷，應依刑事訴訟法第299條第1項前段、第300條，刑法
第225條第1項、第51條第5款，判決如主文。
本案經檢察官楊婉鈺到庭執行職務
中    華    民    國    99    年    1     月    19    日
                          臺灣臺北地方法院刑事第十七庭
                              審判長法  官  劉煌基
                                    法  官  楊雅清
                                    法  官  賴淑美
上正本證明與原本無異。
如不服本判決應於收受送達後10日內向本院提出上訴書狀，並應
敘述具體理由；其未敘述上訴理由者，應於上訴期間屆滿後20日
內向本院補提理由書（均須按他造當事人之人數附繕）「切勿逕
送上級法院」。
                                    書記官  許翠燕
中    華    民    國    99    年    1     月    25    日
附錄本案論罪科刑法條全文
中華民國刑法第225條
（乘機性交猥褻罪）
對於男女利用其精神、身體障礙、心智缺陷或其他相類之情形，
不能或不知抗拒而為性交者，處3年以上10年以下有期徒刑。
對於男女利用其精神、身體障礙、心智缺陷或其他相類之情形，
不能或不知抗拒而為猥褻之行為者，處6月以上5年以下有期徒刑
。
第 1 項之未遂犯罰之。

司法院資訊處製作；財團法人民間司法改革基金會備份。
